臺灣板橋地方法院民事判決　　　　　　 94年度簡上字第147號
上　訴　人　乙○○
被上訴人　　甲○○
上列當事人間請求債務人異議之訴事件，上訴人對於中華民國
94年5 月30日台灣板橋地方法院板橋簡易庭第一審判決提起上訴
，本院於94年12月14日言詞辯論終結，判決如下：
    主  文
原判決廢棄。
被上訴人在第一審簡易之訴駁回。
第一、二審訴訟費用由被上訴人負擔。
    事  實
壹、程序上理由
    當事人不得提出新攻擊或防禦方法。但有如不許其提出顯失
    公平者之情形者，不在此限。民事訴訟法第447 條第1 項第
    6 款定有明文。上訴人於原審雖未提出小型計程客車租賃合
    約書，惟此合約書係兩造有關租金、車損、違約金之結算證
    明，如不許上訴人提出作為其攻擊防禦方法，自無法查明本
    件事實真相，顯有失公平，爰依前開規定，應准其提出，合
    先敘明。
貳、實體上理由
一、被上訴人起訴主張：
（一）上訴人執有被上訴人於民國（下同）88年3 月31日簽發面
      額新台幣（下同）60,000元之本票一紙（以下簡稱系爭本
      票），就其中面額34,000元之部分，聲請本票裁定准予強
      制執行。然查，系爭本票係被上訴人於88年間向上訴人承
      租計程車所簽發作為擔保租金支付或違規罰單繳付之用，
      當時兩造間租車之契約終止將計程車交還上訴人時，已將
      租金全數付清，僅因上訴人稱尚有交通違規罰單須等3 個
      月後才能確定，要求3 個月才能返還本票，其後被上訴人
      忘記取回本票，詎上訴人竟將系爭本票聲請本票裁定准予
      強制執行，爰依強制執行法第14條之規定提起本訴，聲明
      就本院94年度執字第85858 號清償債務強制執行事件所為
      之強制執行程序應予撤銷（原審為被上訴人全部勝訴之判
      決）。
（二）被上訴人向上訴人租車時，上訴人有提出每月有8 日之公
      休，即免費使用計程車毋庸付租金之優惠，上訴人同意以
      匯款之方式繳付車租，被上訴人曾於88年5 月11日、88年
      6 月2 日分別匯款10,000、8,000 元清償車租，並於還車
      時協同證人即被上訴人之妻丙○○前往上訴人處所繳清車
      租約7,000 元，加計押金5,000 元，合計約1 萬餘元，已
      清償全部租金，至於上訴人主張罰單部分，應由上訴人提
      出罰單舉證以實其說，另被上訴人自認就計程車上三角窗
      損害部分尚未清償。
（三）聲明：駁回上訴。
二、上訴人抗辯：
（一）被上訴人積欠88年5 月18日起至94年6 月4 日之租金為
      9,400 元、罰單900 元、右前後鐵板凹凸不平2500元，三
      角窗破損400 元，及左後尾燈損害800 元，且被上訴人未
      按時繳交租金致上訴人向法院聲請本票裁定強制執行，依
      據兩造之租賃合約書第12條後段約定，被上訴人應給付
      20,000元作為違約執行手續費用，以上合計被上訴人共積
      欠上訴人34,000元，因此就本票其中34,000元聲請本票裁
      定強制執行，如被上訴人主張已清償車租、車損、違約金
      ，自應由被上訴人舉證證明之。
（二）聲明：原判決廢棄。被上訴人在第一審簡易之訴駁回。
三、得心證之理由
（一）執行名義成立後，如有消滅或妨礙債權人請求之事由發生
      ，債務人得於強制執行程序終結前，向執行法院對債權人
      提起異議之訴。如以裁判為執行名義時，其為異議原因之
      事實發生在前訴訟言詞辯論終結後者，亦得主張之。執行
      名義無確定判決同一之效力者，於執行名義成立前，如有
      債權不成立或消滅或妨礙債權人請求之事由發生，債務人
      亦得於強制執行程序終結前提起異議之訴。依前二項規定
      起訴，如有多數得主張之異議原因事實，應一併主張之。
      其未一併主張者，不得再行提起異議之訴。強制執行法第
      14條定有明文。本院依職權調閱本院94年度執字第8585號
      強制執行事件，上訴人所執之執行名義為本院88年度票字
      第5736號本票裁定，該執行名義為無確定判決同一效力者
      ，於執行名義成立前或後，有消滅或妨礙債權人請求之事
      由發生，均得提起債務人異議之訴，被上訴人依據前開提
      起本訴，核屬有據。
（二）再按當事人主張有利於己之事實者，就其事實有舉證之責
      任，民事訴訟法第277 條定有明文。所謂舉證係指就爭訟
      事實提出足供法院對其所主張者為有利認定之證據而言，
      若所舉證據，不能對其爭訟事實為相當之證明，自無從認
      定其主張為真正。又主張法律關係存在之當事人，就該法
      律關係發生所須具備之特別要件，應負舉證之責任，被上
      訴人起訴主張其簽發系爭本票之債務已因清償而消滅，自
      應由被上訴人就清償債務之事實負舉證責任，合先敘明。
（三）被上訴人於88年3 月31日起向上訴人承租計程車，兩造訂
      有計程客車租賃合約書，約定每日租金為550 元，被上訴
      人於同年6 月4 日還車，上訴人同意被上訴人以匯款之方
      式繳付車租，被上訴人曾於88年5 月11日、88年6 月2 日
      分別匯款10,000、8,000 元清償車租，有上訴人於本院提
      出之計程客車租賃合約書二紙，及被上訴人於原審提出匯
      款單據二紙等情，且為兩造所不爭，堪信為真實。
（四）按上訴人抗辯被上訴人自88年3 月31日起至88年6 月4 日
      止，以每日租金為550 元，合計車租為35,750元，被上訴
      人尚積欠88年5 月18日起至88年6 月4 日止之車租9,400
      元等語，參以被上訴人所提出之匯款單據僅有18,000元，
      加計原先被上訴人繳付之押金5,000 元，僅清償車租
      23,000元，尚未清償全部車租，再觀之上訴人所提出之計
      乘客車租賃合約書記載「車租5 月18日起至6 月4 日，
      18x550=9400 」，其後有被上訴人之簽名，足見，兩造曾
      會算系爭汽車車租之計算方式，因此，上訴人抗辯被上訴
      人尚積欠車租9,400 元，應屬可信。至於證人丙○○雖證
      述其於88年5 月間確實曾陪同被上訴人前往上訴人處所繳
      清車租約7,000 元，惟查兩造係於88年6 月4 日交車結算
      租金，依常情應已將被上訴人以現金清償的部分計入後尚
      欠9,400 元，否則被上訴人不會在積欠租金金額9,400 元
      後面簽名，是證人所言不足為被上訴人已清償全部租金之
      證據。又被上訴人主張租車時每月有8 日免付車租之優惠
      云云，為上訴人所否認，被上訴人並未舉證以實其說，自
      非可採。
（五）又上訴人抗辯被上訴人交還系爭計程車時，發現右前門及
      右後門凹凸不平車損2,500 元，三角窗遭人破壞車損400
      元，左後尾燈車損800 元，罰單900 元，合計被上訴人尚
      積欠車損及罰單為4,600 元等語，被上訴人對於尚未清償
      三角窗破損之車損400 元部分並不爭執，再觀之上訴人所
      提出之計程客車租賃合約書記載「罰單1337，900 ，右前
      后門右前門鐵板凹凸不平2500，三角窗400 ，左后尾燈
      800 」，其後緊接有被上訴人之簽名，足見，兩造曾會算
      車損及罰單之計算方式，因此，上訴人抗辯被上訴人尚積
      欠車損及罰單合計4,600 元部分，應屬可信。
（六）兩造約定如被上訴人欠繳車租致上訴人須向法院請本票裁
      定強執執行事件時，被上訴人同意賠償20,000元作為違約
      執行手續費用，為兩造所訂立之小型計程客車租賃合約書
      第12條所明定，且為被上訴人所不爭，經查，被上訴人積
      欠車租9,400 元，已如前述，並經上訴人聲請本票裁定強
      制執行，為本院88年度票字第5736號本票裁定及本院94年
      度執字第8585號清償債務強制執行事件受理，經本院調卷
      查核屬實，從而，依據兩造前開約定，被上訴人自應賠償
      上訴人20,000元，上訴人前開抗辯自屬可信。
四、綜上所述，上訴人抗辯被上訴人尚未清償車租、車損、違約
    金合計為34,000元等情，自屬可信，被上訴人並未舉證已清
    償前開債務，核其主張，為不足採。從而，被上訴人依據強
    制執行法第14條之規定，提起債務人異議之訴，為無理由，
    不應准許。原審判命撤銷本院94年度執字第85858 號強制執
    行事件所為之強制執行程序，自有未洽。上訴意旨指摘原判
    決不當，求予廢棄改判，為有理由。自應由本院予以廢棄改
    判，如主文第二項所示。
五、據上論結，本件上訴為有理由，依民事訴訟法第436 條之1
    第3項、第450條、第78條，判決如主文。
中　　華　　民　　國　　94　　年　　12　　月　　28　　日
                  民事第三庭審判長法　  官  陳映如
                                  法　  官　陳麗玲
                                  法    官  徐玉玲
以上正本係照原本作成
不得上訴
中　　華　　民　　國　　94　　年　　12　　月　　28　　日
                                  書 記 官　朱家惠
